【裁判字號】    90,易,4138
【裁判日期】    901214
【裁判案由】    傷害等
【裁判全文】
臺灣高雄地方法院刑事判決                          九十年度易字第四一三八號
    公  訴  人  臺灣高雄地方法院檢察署檢察官
    被      告  甲○○
右列被告因傷害等案件，經檢察官提起公訴（九十年度偵字第一三九八一號），本院
判決如左：
    主  文
甲○○服用酒類，不能安全駕駛動力交通工具而駕駛，累犯，處有期徒刑月，如易
科罰金，以佰元折算壹日；又對於公務員依法執行職務時，施強暴，累犯，處有期
徒刑陸月，如易科罰金，以佰元折算壹日。應執行有期徒刑捌月，如易科罰金，以
佰元折算壹日。
其餘被訴部分（即被訴侮辱公務員罪嫌部分）無罪。
    事  實
一、甲○○前於民國八十三年間因犯重傷害罪，經法院判處有期徒刑二年十月，已於
    八十六年六月二日執行完畢。仍不知悔改，於九十年七月二十四日凌晨四十五分
    許，在高雄縣大寮鄉○○○路旁某小吃店內飲酒後，明知其已酒醉，不能安全駕
    駛動力交通工具，猶駕駛車牌號碼ＹＴ—八０四六號汽車離開，後行至高雄縣大
    寮鄉○○○路四四六之六號前，因酒醉精神不濟，乃停靠路邊睡覺，因未關閉汽
    車引擎，致引擎運轉過熱冒煙，經路人發現報警，高雄縣警察局林園分局昭明派
    出所巡邏員警乙○○與唐佑宗接獲通報，於當日一時七分許到達現場，發現ＹＴ
    —八０四六號汽車冒煙，車內之甲○○則呈現昏睡狀況，恐甲○○發生危險，乃
    通報消防隊並派遣救護車支援，並於救護車到達前先將車門打開，試圖搖醒甲○
    ○，甲○○於睡眠中遭人搖醒，意識未清即出口大罵「三字經」，簡、唐二位警
    員發現甲○○滿口酒味，認其涉有酒後駕車公共危險罪嫌，遂依法執行公務，向
    甲○○表明警察身分後，要求甲○○出示證件欲對其進行酒精濃度測試，此時甲
    ○○始行清醒，明知警員乙○○、唐佑宗正在依法執行公務，竟拒絕測試，藉故
    上廁所欲離開現場，經乙○○阻止欲加以逮捕，甲○○竟另基於妨害公務、傷害
    之犯意，抗拒逮捕並揮拳毆打乙○○臉部，致乙○○之右臉部受有挫裂傷三公分
    、右手第四指受有挫傷腫，所配戴之眼鏡亦遭揮及掉落地面毀損。後經唐佑宗警
    員及在旁觀看之三、四名路人合力將其制服扭送警局，甲○○於當日一時二十二
    分許在警局所測試之吐氣所含酒精成份仍高達每公升０．八七毫克。
二、案經高雄縣警察局林園分局移送及簡世中訴請臺灣高雄地方法院檢察署檢察官偵
    查起訴。
    理  由
壹、有罪部分
一、經查；
（一）公共危險罪嫌部分：
  (1)、訊據被告甲○○坦承於右揭時地酒後駕車之事實，而其經警帶回警局後，於當
      日一時二十二分許所測得之吐氣後所含酒精成份尚高達每公升０．八七毫克，
      亦有測試記錄在卷足憑，而參考德國、美國對於服用酒類已達不能安全駕駛之
      認定標準，認為酒精濃度呼氣已達每公升０．五五毫克或血液濃度達０．一％
      以上者，其肇事率為一般正常人之十倍之見解（有法務部八十八年五月十八日
      法檢字第一六六九號函示可查），及被告當時確因酒後精神不濟，經駕駛部分
      路段後即停靠路邊睡覺，且忘記熄火，導致引擎過熱冒煙顯釀成災害等情，亦
      據發現報警之民眾張簡偉仁於警訊時陳明在卷可按，顯然被告當時之身體狀況
      ，已達於不能安全駕駛動力交通工具之程度甚明。
  (2)、次按駕駛動力交通工具於道路上，需駕駛人貫注較平常更高之注意義務，始得
      以具備己身安全駕駛之基本注意能力，以及在面臨道路上突發狀況時，得以及
      時做出適當反應之能力，前揭注意力及反應能力為安全駕駛動力交通工具之必
      要前提。而飲酒後呼氣中酒精濃度或血中酒精濃度達一定程度時，即有步態不
      穩、噁心、嘔吐、精神混惑不清等症狀，故道路交通安全規則第一百十四條第
      二款乃明定飲酒後其吐氣所含酒精成份超過每公升０．二五毫克以上者，不得
      駕車之交通安全規則，被告於飲酒後已達於不能安全駕駛動力交通工具之程度
      ，猶駕車於道路上行駛，除違反上述酒後不得駕車之交通規則，且已達抽象危
      險程度，至為明確。從而其公共危險犯行，事證明確，洵堪認定。
（二）妨害公務罪嫌部分：
  (1)、被告否認乙○○、唐佑宗警員發現其涉嫌酒後駕車公共危險罪，於對其實施酒
      精測試時，有抗拒或毆打警員乙○○之妨害公務、傷害犯行，辯稱：是警員用
      手銬銬伊時，伊甩開不小心揮到其中一名警員眼鏡云云。惟查，警員乙○○、
      唐佑宗二人當日據報趕至現場處理時，發現被告駕駛之車輛冒煙，除通知救護
      車支援，並先將車門打開試圖搖醒昏睡中之被告，被告被搖醒後，即口出「三
      字經」辱罵，簡、唐二位警員發現被告滿口酒味，認其涉有酒後駕車公共危險
      罪嫌，遂依法執行公務，向被告表明警察身分後，旋即要求被告出示證件欲對
      其實施酒精濃度測試，被告非但拒絕測試，且揮拳毆打乙○○警員，致乙○○
      之右臉部受有挫裂傷三公分、右手第四指受有挫傷腫，所配戴之眼鏡亦遭揮及
      掉落地面毀損等情，已據乙○○、唐佑宗警員於偵查中陳述明確，且有渠等書
      立之報告書載明當日經過情形在卷可按，且經目擊全程經過之證人（亦即最先
      發現被告車輛冒煙報警之民眾）張簡偉仁於警訊時陳述被告為警員逮捕時確有
      揮拳毆打該名戴眼鏡警員，經路過民眾發現被告毆打警察，上前協助警員才將
      被告制止等語可佐，並有乙○○受傷就醫之診斷證明書、眼鏡掉落地面照片等
      附於警訊卷可參，警員乙○○所受之前揭傷勢，係遭被告故意毆打所致，洵堪
      認定，其所辯不小心揮及等語，顯係卸責之詞，要無可採。
  (2)、次查，由被告於警訊自稱：伊剛被叫醒時，意識尚不清楚，直到有人向其拿證
      件時，伊才發現是警察到場處理，意識才恢復等語可知，被告於乙○○、唐佑
      宗警員要求出示證件欲對其實施酒精測試時，已知悉係警員到場對其執行公務
      無疑，是其抗拒並毆打乙○○警員之行為，顯係在其精神清醒狀態下所為，故
      其於警員依法執行公務時，故意施強暴、傷害犯行，亦均堪認定。
（三）綜上所述，本件事證明確，被告公共危險、妨害公務、傷害等犯行，均堪認定
      。
二、核被告飲酒後不能安全駕駛動力交通工具而仍駕駛汽車之所為，係犯刑法第一百
    八十五條之三公共危險罪；於警員到場依法執行公務欲對其實施酒精測試之際，
    施強暴毆傷執行公務之員警，核係另犯同法第一百三十五條第一項之對於執行職
    務公務員施以強暴罪及第二百七十七條第一項之傷害罪。被告所犯上開傷害罪與
    妨害公務罪，係一行為觸犯數罪名，為想像競合犯，應依同法第五十五條規定，
    從一重之妨害公務罪論處。又所犯之公共危險與妨害公務二罪間，犯意各別，行
    為互疏，應分論併罰。再查，被告前於八十三年間因犯重傷害罪，經法院判處有
    期徒刑二年十月，已於八十六年六月二日執行完畢等前科事實，有臺灣高雄地方
    法院檢察署刑案資料查註紀錄表在卷可稽，其受有期徒刑之執行完畢後，五年內
    再犯本件有期徒刑以上之罪，為累犯，應依刑法第四十七條之規定加重其刑。審
    酌被告酒後駕車，已屬不當，為警依法取締時，對執行公權力之警員竟加諸暴力
    、傷害，惡性非輕，且犯後猶不敢坦承施強暴傷害部分犯行，顯無悔意，及其前
    已有犯罪前科，素行亦非佳等一切情狀，就其所犯上開二罪，各量處如主文所示
    之刑，並均諭知易科罰金之折算標準，及定其應執行之刑。
貳、無罪部分─被訴刑法第一百四十條第一項侮辱公務員罪嫌部分
一、公訴人認被告為警搖醒時口出「三字經」辱罵一情，另觸犯刑法第一百四十條第
    一項侮辱公務員罪嫌。
二、按犯罪事實應依證據認定之，無證據不得推定其犯罪事實；不能證明被告犯罪者
    ，應諭知無罪判決。刑事訴訟法第一百五十四條、第三百零一條第一項分別定有
    明文。又刑法第一百四十條第一項之侮辱公務員罪，須行為人明知係公務員依法
    執行職務，而當場侮辱之，或對於其依法執行之職務公然侮辱者，始成立該罪，
    此觀該條文規定可明。經查，被告經警喚醒時口出「三字經」穢語之事實，固據
    乙○○、唐佑宗警員於偵查中指明，且經證人張簡偉仁證實在卷，然由被告於警
    訊時陳稱：伊甫遭人叫醒時，意識尚未清醒，直到有人要求其出示證件時，伊才
    發現是警員到場執行公務等語，證人張簡偉仁於警訊時亦陳稱被告當時可能是酒
    醉而大聲對警員咆嘯、罵三字經等語，可知被告辱罵三字經之舉動，應係酒醉睡
    眠中突遭喚醒，意識尚未清醒狀態下所為，當時應尚不知係警員將其搖醒，亦不
    知警員到場執行職務，堪以認定，故其應無藉此妨害警員執行職務之故意甚明，
    應不另構成前揭侮辱公務員罪，故此部分既不能證明，依前揭規定，應另為被告
    無罪諭知。
據上論斷，應依刑事訴訟法第二百九十九條第一項前段、第三百零一條第一項，刑法
第一百三十五條第一項、第一百八十五條之三、第二百七十七條第一項、第五十五條
、第四十七條、第五十一條第五款、第四十一條第一項、罰金罰鍰提高標準條例第一
條前段、第二條，判決如主文。
中      華      民      國    九十      年     十二     月     十四     日
                                臺灣高雄地方法院刑事庭
                                    法  官  陳淑卿
右正本證明與原本無異。
如不服本判決，應於判決送達後十日內，向本院提出上訴狀。
                                    書記官  陳朝宗
中      華      民      國    九十      年     十二     月     十四     日
附錄本判決論罪之法條：
刑法第一百三十五條第一項
對於公務員依法執行職務時，施強暴脅迫者，處三年以下有期徒刑、拘役或三百元以
下罰金。
意圖使公務員執行一定之職務或妨害其依法執行一定之職務或使公務員辭職而施強暴
脅迫者亦同。
刑法第一百八十五條之三
服用毒品、麻醉藥品、酒類或其他相類之物，不能安全駕駛動力交通工具而駕駛者，
處一年以下有期徒刑、拘役或三萬元以下罰金。
刑法第二百七十七條第一項
傷害人之身體或健康者，處三年以下有期徒刑，拘役或一千元以下罰金。


司法院資訊處製作；財團法人民間司法改革基金會備份。
